臺灣高等法院臺中分院刑事判決
111年度上訴字第294號
上  訴  人  
即  被  告  仇慶麟



指定辯護人  本院公設辯護人郭博益  
上  訴  人  
即  被  告  劉倩妤


選任辯護人  洪楷婷律師（法扶律師）
上列上訴人等因毒品危害防制條例等案件，不服臺灣臺中地方法
院109年度訴字第2347號中華民國110年11月30日第一審判決（起
訴案號：臺灣臺中地方檢察署109年度偵字第17112、25498號）
，提起上訴，本院判決如下：
    主  文
原判決關於丙○○如附表二編號1所示部分之宣告刑暨執行刑，均
撤銷。
丙○○販賣第三級毒品，處有期徒刑貳年。
其他上訴駁回。
丙○○上開撤銷改判與上訴駁回部分所處之刑，應執行有期徒刑參
年。
    犯罪事實
一、甲○○、丙○○均明知4-甲基甲基卡西酮、甲基-N,N-二甲基卡
    西酮（起訴書誤載為「甲基-N,N-甲基卡西酮」）、芬納西
    泮、3,4-亞甲基雙氧苯基乙基胺戊酮、甲苯基甲胺戊酮、硝
    甲西泮係行政院依毒品危害防制條例第2條第3項規定公告屬
    同條例第2條第2項第3款規定之第三級毒品；氯二甲基卡西
    酮則係行政院公告屬同條例第2條第2項第4款規定之第四級
    毒品，不得販賣或持有純質淨重5公克以上。丙○○竟單獨或
    與甲○○共同為下列犯行：
  ㈠丙○○基於販賣第三級、第四級毒品以營利之犯意，於民國109
    年2月初某日，以其所有IPHONE X行動電話（插用不詳門號S
    IM卡1張）透過微信通訊軟體，以暱稱「營.」與李和謙聯繫
    交易含有上開第三級、第四級毒品成分之毒咖啡包事宜，並
    約定在臺中市○區○○路0段0號之「心媞SPA休閒旅館」之不詳
    房號房間內碰面，並以不詳價格，販賣上開毒咖啡包2包予
    李和謙，而完成交易，丙○○並從中抽取販出上開毒咖啡包1
    包即賺取新臺幣（下同）20元，共獲得40元。
  ㈡嗣李和謙為配合警員查毒品上手，遂於109年6月1日11時46分
    許，使用微信通訊軟體之暱稱「仟」，先發送「有什麼飲料
    」、「硬幣百鈔報價」、「正的？」、「我往上報看看」
　　等語給丙○○，並以語音通話、留言與丙○○聯繫，佯稱欲
　　購買毒咖啡包。丙○○旋即使用上開IPHONE X行動電話透過微
    信聯絡甲○○(使用插用不詳門號SIM卡之IPHONE 6S行動電話)
    ，詢問甲○○可供販賣之毒咖啡包數量及價格後，甲○○、丙○○
    即共同基於販賣第三級、第四級毒品以營利之犯意聯絡，由
    丙○○向李和謙表示以22,000元販售含有上開第三級、第四級
    毒品成分之毒咖啡包100包，並約定於同日15時許，在上開
    旅館608號房碰面交易。待甲○○於同日16時15分抵達上開旅
    館608號房，與丙○○著手販賣第三級、第四級毒品之行為時
    ，因李和謙此次並無購買毒品之真意，旋為在場埋伏之員警
    當場查獲，丙○○、甲○○共同販賣第三級、第四級毒品之犯行
    因而未遂。經警實施逕行搜索，在上開旅館608號房扣得如
    附表一編號1、3至6所示之物；於同日16時40分許，經甲○○
    、丙○○同意搜索，在上開旅館203號房扣得如附表一編號2所
    示之物。
二、甲○○明知4-甲基甲基卡西酮（起訴書誤為「甲基甲基卡西酮
    」）、甲基-N,N-二甲基卡西酮（起訴書誤為「甲基-N,N-甲
    基卡西酮」）、芬納西泮均係毒品危害防制條例第2條第2項
    第3款所列管之第三級毒品，並屬藥事法管制之偽藥，不得
    非法轉讓。竟基於轉讓偽藥之犯意，於109年6月1日12時許
    ，在上開旅館608號房內，將其所持有含有上開偽藥成分之
    外包裝「Aape」之毒咖啡包2包，無償提供而轉讓予丙○○施
    用。
三、案經臺中市政府警察局第五分局移送臺灣臺中地方檢察署檢
    察官偵查起訴。
    理    由
一、被告以外之人於審判外之言詞或書面陳述，除法律有規定者
    外，不得作為證據；又被告以外之人於審判外之陳述，雖不
    符合同法第159條之1至第159條之4之規定，但經當事人於審
    判程序同意作為證據，法院審酌該言詞陳述或書面陳述作成
    時之情況，認為適當者，亦得為證據。當事人、代理人或辯
    護人於法院調查證據時，知有第159條第1項不得為證據之情
    形，而未於言詞辯論終結前聲明異議者，視為有前項之同意
    ，刑事訴訟法第159條第1項及第159條之5分別定有明文。本
    案以下由檢察官所提出而採為判決基礎之證據，其性質屬被
    告以外之人於審判外之陳述而屬傳聞證據者，檢察官、上訴
    人即被告(下稱被告)丙○○及其辯護人於本院準備程序及審判
    程序，被告甲○○及其辯護人於本院審判時，均表示沒有意見
    等語(見本院卷第137頁、第287至288頁)，且未於言詞辯論
    終結前聲明異議，本院審酌上開傳聞證據作成時之情況，核
    無違法取證及證明力明顯過低之瑕疵，為證明犯罪事實所必
    要，亦認為以之作為證據為適當，得逕依同法第159條之5規
    定作為證據。又傳聞法則乃對於被告以外之人於審判外之言
    詞或書面陳述而為之規範。本判決以下引用之非供述證據，
    無刑事訴訟法第159條第1項規定傳聞法則之適用，經本院於
    審判時依法踐行調查證據程序，與本案待證事實具有自然之
    關聯性，且無證據證明係公務員違法所取得，依法自得作為
    證據。
二、被告丙○○就犯罪事實㈠、㈡部分犯行，被告甲○○就犯罪事實
    ㈡、犯罪事實部分犯行，於警詢、檢察官偵查、原審及本院
    審判時均坦承不諱，核與證人李和謙於警詢、檢察官偵查及
    原審審判時證述之情節大致相符，並有被告丙○○手機截圖照
    片及譯文、微信帳號「營.」之截圖照片、證人李和謙手機
    截圖照片及譯文、現場及扣案毒品照片、臺中市政府警察局
    第五分局搜索扣押筆錄、扣押物品目錄表、自願受搜索同意
    書、員警職務報告書、衛生福利部草屯療養院109年6月2日
    草療鑑字第1090600006號鑑驗書、Cellebrite 擷取報告-Ap
    ple iPhone Logical、內政部警政署刑事警察局109年9月4
    日刑鑑字第1090064242號鑑定書、扣案手機照片等在卷可稽
    ，復有如附表一編號1至5所示之物扣案可資佐證。足認被告
    甲○○、丙○○所為之任意性自白與事實相符，堪以採信。又被
    告甲○○於檢察官偵查及原審審判時供稱：我跟人家買進1包2
    00元，給丙○○賣一包220元或230元，如果賣成功跟我對半分
    等語（見偵字第17112號卷第620頁、原審卷第338頁）；被
    告丙○○於警詢、檢察官偵查及原審審判時供稱：我賣毒咖啡
    包1包抽20或30元等語（見偵字第17112號卷第59、288、291
    、623頁、原審卷第339頁），足見被告2人確有從中賺取價
    差以營利之意圖甚明。從而，被告2人之上開犯行，事證明
    確，均堪以認定，應予依法論科。
三、公訴意旨雖認本案犯罪事實部分共犯尚有微信暱稱「小慈
    」、FACETIME帳號「阿杜」等人。然被告甲○○於警詢中供稱
    ：我是向「小慈」購買100包毒咖啡包，共2萬元等語（見偵
    字第17112號卷第48至49頁）；於原審審判中供稱：毒咖啡
    包是與上手「小慈」買斷等語（見原審卷第338頁），堪認
    「小慈」應僅為被告甲○○之毒品上手。另被告丙○○先於檢察
    官偵查時供稱：之前都是FACETIME跟「阿杜」聯繫，我不認
    識「小慈」等語（見偵字第17112卷第288至289頁）；復於
    檢察官偵查時改稱：我不知道「阿杜」有無販賣毒品等語（
    見偵字第17112號卷第624頁）；於原審審判時證稱：我不瞭
    解甲○○是否跟「阿杜」一起在賣毒品等語（見原審卷第317
    頁），前後供述不一，已難憑採。又觀諸卷附被告丙○○手機
    截圖照片及譯文、被告甲○○之供述、證人李和謙之證述等證
    據，均無「阿杜」涉入其內之情形，自難認「阿杜」係本案
    之共犯。檢察官此部分所認，為本院所不採，附此說明。
四、新舊法比較：
(一)按行為後法律有變更者，適用行為時之法律，但行為後之法
    律有利於行為人者，適用最有利於行為人之法律，刑法第2
    條第1項定有明文，此乃規範行為後法律變更所生新舊法比
    較適用之準據法。該條規定所稱「行為後法律有變更者」，
    係指犯罪構成要件有擴張、減縮，或法定刑度有變更等情形
    ，故行為後應適用之法律有上述變更之情形者，法院應綜合
    其全部罪刑之結果而為比較適用。
(二)查被告丙○○、甲○○於犯罪事實㈠㈡之行為後，毒品危害防制
    條例業經總統於109年1月15日以華總一義字第10900004091
    號令修正公布第2、4、9、11、15、17至20、21、23、24、2
    7、28、32-1、33-1、34、36條條文，並增訂第35條之1，除
    第18、24、33-1條施行日期由行政院定之外，其餘自公布後
    6個月即109年7月15日起生效施行。修正前毒品危害防制條
    例第4條第3項原規定：「製造、運輸、販賣第三級毒品者，
    處7年以上有期徒刑，得併科7百萬元以下罰金」，修正後毒
    品危害防制條例第4條第3項則規定：「製造、運輸、販賣第
    三級毒品者，處7年以上有期徒刑，得併科1千萬元以下罰金
    」；另修正前毒品危害防制條例第4條第4項原規定：「製造
    、運輸、販賣第四級毒品者，處5年以上12年以下有期徒刑
    ，得併科3百萬元以下罰金」，修正後毒品危害防制條例第4
    條第4項則規定：「製造、運輸、販賣第四級毒品者，處5年
    以上12年以下有期徒刑，得併科5百萬元以下罰金」，經新
    舊法比較後，因上開修正後之毒品危害防制條例相關規定並
    未較有利於被告，故被告2人之販賣第三級、第四級毒品犯
    行，應適用修正前毒品危害防制條例之規定。
(三)又毒品危害防制條例第17條第2項亦有修正，修正前之毒品
    危害防制條例第17條第2項原規定：「犯第4條至第8條之罪
    於偵查及審判中均自白者，減輕其刑」，修正後之條文則為
    ：「犯第4條至第8條之罪於偵查及歷次審判中均自白者，減
    輕其刑」，修正後之規定須歷次審判均自白始能減刑，其要
    件較為嚴格，經新舊法比較結果，修正後之規定並未較有利
    於被告，亦應適用修正前之毒品危害防制條例第17條第2項
    之規定。　　　
(四)修正後毒品危害防制條例雖增訂第9條第3項規定「犯前5條
    之罪而混合二種以上之毒品者，適用其中最高級別毒品之法
    定刑，並加重其刑至二分之一」，而本項係屬刑法分則之加
    重，為另一獨立之犯罪型態，然依刑法第1條所定之「罪刑
    法定原則」及「法律不溯及既往原則」，被告2人販賣上開
    摻有二種以上毒品成分之咖啡包，自不得適用事後增訂之毒
    品危害防制條例第9條第3項規定論處。
五、論罪科刑：　　
(一)查「愷他命(Ketamine，俗稱K他命)」、「3,4-亞甲基雙氧
    苯基乙基胺丁酮(Euty1one)」、「4-甲基甲基卡西酮(4-met
    hy1methcathinone、Mephedrone、4-MMC)」、「甲基-N,N-
    二甲基卡西酮(Methy1-N,N-Dimethy1cathinone)」、「硝甲
    西泮(Nimetazepam)」均係行政院依毒品危害防制條例第2條
    第3項規定公告屬同條例第2條第2項第3款規定之第三級毒品
    ，硝西泮(Nitrazepam)則係行政院公告屬同條例第2條第2項
    第4款規定之第四級毒品。核被告丙○○於犯罪事實㈠所為，
    係犯修正前毒品危害防制條例第4條第3項、第4項之販賣第
    三級、第四級毒品罪；被告丙○○、甲○○於犯罪事實㈡所為，
    均係犯修正前毒品危害防制條例第4條第6項、第3項、第4項
    之販賣第三級、第四級毒品未遂罪。
(二)又4-甲基甲基卡西酮、甲基-N,N-二甲基卡西酮、芬納西泮
    均係毒品危害防制條例第2條第2項第3款所列管之第三級毒
    品，並屬藥事法管制之偽藥。故行為人明知4-甲基甲基卡西
    酮、甲基-N,N-二甲基卡西酮、芬納西泮為偽藥而轉讓予他
    人者，其轉讓行為同時該當於毒品危害防制條例第8條第3項
    之轉讓第三級毒品罪及藥事法第83條第1項之轉讓偽藥罪，
    此係屬同一犯罪行為而同時有二種法律可資處罰之法條(規)
    競合情形，應依「重法優於輕法」、「後法優於前法」等法
    理，擇一處斷。又毒品之範圍尚包括影響精神物質與其製品
    ，而藥事之管理，亦非僅止於藥品之管理，毒品未必均係經
    公告列管之偽藥，偽藥亦非必均為毒品，毒品危害防制條例
    與藥事法二者，並無必然之特別法與普通法關係。而毒品危
    害防制條例第8條第3項轉讓第三級毒品罪之法定本刑為「3
    年以下有期徒刑，得併科30萬元以下罰金」；藥事法第83條
    第1項轉讓偽藥罪之法定本刑為「7年以下有期徒刑，得併科
    5千萬元以下罰金」。是經兩相比較後，縱轉讓第三級毒品
    之數量達毒品危害防制條例第8條第6項規定或係轉讓予未成
    年人、懷胎婦女，而應就毒品危害防制條例第8條第3項所定
    本刑加重其刑至2分之1，然其分則加重後之法定本刑，仍較
    則藥事法第83條第1項之罪為輕，依重法優於輕法之法理，
    自應優先適用藥事法第83條第1項之規定處斷。本案被告甲○
    ○於犯罪事實無償提供而轉讓予丙○○之含有上開第三級毒品
    成分之咖啡包，並無藥品之外包裝、仿單，自非合法調劑、
    供應，復無從證明係未經核准擅自輸入，則顯係未經核准而
    擅自製作之管制藥品，應為國內違法製造之偽藥無訛。揆諸
    前揭說明，被告甲○○轉讓上開咖啡包內偽藥之行為，自應優
    先適用藥事法第83條第1項之規定處斷。核被告甲○○於犯罪
    事實所為，係犯藥事法第83條第1項之轉讓偽藥罪。
(三)被告丙○○於犯罪事實㈠所示犯行，以一行為同時犯販賣第三
    級、第四級毒品罪，為想像競合犯，應依刑法第55條之規定
    ，從一重之販賣第三級毒品罪處斷。被告甲○○、丙○○就犯罪
    事實㈡所示犯行，以一行為同時犯販賣第三級、第四級毒品
    未遂罪，為想像競合犯，均應依刑法第55條之規定，從一重
    之販賣第三級毒品未遂罪處斷。
(四)被告甲○○、丙○○於犯罪事實㈡所持有如附表一編號1
　　至2所示之第三級毒品，其純質淨重合計已達5公克以上，其
    等持有純質淨重5公克以上第三級毒品之目的既在於販賣，
    則其等持有之低度行為，應各為其等販賣第三級毒品未遂之
    高度行為所吸收，不另論罪。
(五)被告甲○○與丙○○間，就犯罪事實㈡犯行，互有犯意之聯絡及
    行為分擔，均為共同正犯。
(六)被告丙○○於犯罪事實㈠、㈡之犯行，被告甲○○於犯罪事實㈡
    、犯罪事實之犯行，均係另行起意而為。是其2人各自所犯
    上開2罪間，犯意各別，行為互殊，均應予分論併罰。
六、刑之加減：
(一)被告甲○○前因施用毒品案件，經臺灣高雄地方法院以105年
    度簡字第2463號判決判處有期徒刑3月確定；又因竊盜案件
    ，經臺灣高雄地方法院以105年度簡字第2886號判決判處應
    執行有期徒刑6月確定；另因竊盜案件，經臺灣橋頭地方法
    院以106年度簡字第1868號判決判處有期徒刑4月確定，上開
    案件經臺灣高雄地方法院以106年度聲字第277號裁定定應執
    行有期徒刑8月確定，於106年8月7日因徒刑易科罰金執行完
    畢出監（下稱甲案）；其後復因詐欺案件，經臺灣桃園地方
    法院以106 年度易緝字第66號判決判處有期徒刑4月確定，
    再與甲案經臺灣桃園地方法院以107年度聲字第1590號裁定
    應執行有期徒刑1年1月確定，於107年7月18日易科罰金執行
    完畢，有臺灣高等法院被告前案紀錄表在卷可稽。其於有期
    徒刑之執行完畢後，5 年以內故意再犯本案有期徒刑以上之
    各罪，均為累犯。本院參酌大法官會議釋字第775號解釋意
    旨，審酌被告甲○○於本案所為均屬故意犯罪，行為次數非僅
    1次，所為之危害非輕，顯未能記取前案刑罰之教訓，對刑
    罰反應力薄弱，有其特別惡性，於本案加重其法定最低本刑
    ，並無過苛，符合罪刑相當原則及比例原則，且檢察官就被
    告構成累犯之事實以及應加重其刑之事項，已為具體之主張
    並指出證明方法，依最高法院刑事大法庭110年度台上大字
    第5660號裁定意旨，爰均依刑法第47條第1 項之規定加重其
    刑。
(二)被告甲○○、丙○○就犯罪事實㈡部分，均已著手販賣毒品犯行
    之實行，惟因購毒之證人李和謙並無買受毒品之真意，事實
    上不能真正完成買賣，均為未遂犯，爰各依刑法第25條第2
    項之規定，依既遂犯之刑減輕之。
(三)被告丙○○就犯罪事實㈠㈡部分、被告甲○○就犯罪事實㈡部分
    ，於偵查及法院審判中均自白犯罪，應均依修正前毒品危害
    防制條例第17條第2項之規定減輕其刑。又被告甲○○就犯罪
    事實部分，於偵查及法院審判中亦均自白，雖其轉讓同屬
    偽藥之第三級毒品予丙○○，依重法優於輕法之原則，應擇較
    重之藥事法第83條第1項轉讓偽藥罪論處，然依最高法院 10
    9 年度台上大字第4243號刑事裁定意旨，仍有毒品危害防制
    條例第17條第2項規定自白減輕其刑之適用，而應依上開規
    定減輕其刑。
(四)毒品危害防制條例第17條第1 項規定：「犯第4 條至第8 條
    、第10條或第11條之罪，供出毒品來源，因而查獲其他正犯
    或共犯者，減輕或免除其刑。」其立法理由謂：「為有效破
    獲上游之製毒組織，鼓勵毒販供出所涉案件毒品之來源，擴
    大落實毒品之追查，俾有效斷絕毒品之供給，以杜絕毒品氾
    濫，對查獲之毒販願意供出毒品來源，因而查獲其他正犯或
    共犯者，採行寬厚之刑事政策，擴大適用範圍，並規定得減
    免其刑。」所稱「供出毒品來源，因而查獲其他正犯或共犯
    者」，係指被告供出毒品來源之對向性正犯，或與其具有共
    同正犯、共犯（教唆犯、幫助犯關係）之毒品由來之人的相
    關資料，使調查或偵查犯罪之公務員據以對之發動調查或偵
    查程序，並因此而確實查獲其人、其犯行而言，然不以該人
    經起訴或判處罪刑確定為必要。經查：
　1.被告丙○○就犯罪事實㈠犯行，於警詢供稱：該次販賣毒咖啡
    包2包係甲○○所提供等語(見偵字第17112號卷第58至59頁)；
    於檢察官偵查時供稱：我賣給李和謙2包毒咖啡包之來源是
    甲○○的公司，2月初那次毒品也是甲○○提供給我的等語(見偵
    字第17112號卷第287至288頁、第290、624頁)，被告丙○○已
    多次供稱其該次販賣毒品之來源為被告甲○○。佐以證人李和
    謙於警詢證稱：我於109年1月初在心媞汽車旅館向丙○○購買
    毒咖啡包，我沒有看過甲○○等語(見偵字第17112號卷第78頁
    )；於檢察官偵查時證稱：我每次交易都是跟綽號「營」的
    丙○○本人交易，都在心媞的車庫，但我都沒有上樓，不知道
    樓上有無其他人等語(見偵字第17112號卷第334頁)，證人李
    和謙均未曾指證被告甲○○涉犯該次犯行。且臺中市政府警察
    局第五分局於解送人犯報告書，復敘明：「本案緣於丙○○於
    109年1月初15時許，與證人李和謙聯繫交易後，在臺中市○
    區○○路0段0號心媞汽車旅館內，販賣毒品咖啡包50包予證人
    李和謙」等字句(見偵字第17112號卷第39頁)，並未提及被
    告甲○○涉犯該次犯行。則本件經檢察官偵查結果，以被告甲
    ○○就犯罪事實㈠部分係與被告丙○○共同販賣毒品而提起公訴
    ，顯係依憑被告丙○○之供述加以認定。堪認被告丙○○就該部
    分確已供出毒品來源，因而查獲其他正犯甲○○。雖經原審調
    查審判結果，以被告甲○○該部分之犯罪嫌疑不足，而為其無
    罪之諭知確定，然依上說明，此並無礙於被告丙○○仍有毒品
    危害防制條例第17條第1項適用之認定，而應依上開規定減
    輕其刑。否則，就犯罪事實㈠部分，倘檢察官先行起訴被告
    丙○○，因經由被告丙○○之供述，而認為被告甲○○亦為此部分
    之共同正犯，再另案起訴被告甲○○涉犯此部分罪嫌。嗣於本
    院判決時，被告甲○○此部分犯嫌，尚未經第一審判決，則本
    院於宣判時，被告丙○○可因供出毒品來源，因而查獲其他共
    同正犯，依毒品危害防制條例第17條第1項規定，減輕其刑
    。反之，本案檢察官綜合卷證資料，因認被告丙○○供出毒品
    來源，而查獲共同正犯被告甲○○，並同案起訴被告丙○○、甲
    ○○，嗣原審調查結果，認被告甲○○罪證不足，而為其無罪判
    決，因檢察官未上訴而判決確定，即認被告丙○○無上開減刑
    之適用，似與該條例之立法係為「鼓勵毒販供出所涉案件之
    毒品來源，擴大落實毒品之追查，俾有效斷絕毒品之供給，
    以杜絕毒品氾濫」之目的有違。
　2.至就犯罪事實㈡部分，係員警透過證人李和謙出面佯裝欲購
    買毒品而同時查獲被告甲○○、丙○○2人，被告甲○○此部分犯
    行並非因被告丙○○之供述而查獲，被告丙○○此部分自無從依
    毒品危害防制條例第17條第1項規定減輕其刑。　　
　3.另被告甲○○於警詢供稱上開毒咖啡包係其在彰化縣○○市○○路
    旁向微信暱稱「小慈」購買100包毒咖啡包共2萬元，其不知
    道「小慈」的真實姓名等語(見偵字第17112號卷第48至49頁
    )；於檢察官偵查時供稱：我的毒咖啡包是跟「小慈」調的
    ，我不知道「小慈」的真實年籍、姓名等語(見偵字第17112
    號卷第295、297頁)。堪認本案並未因被告甲○○供出毒品來
    源因而查獲其他正犯或共犯，不符毒品危害防制條例第17條
    第1項規定，被告甲○○自不得依該條項規定減輕或免除其刑
    。
(五)被告甲○○就犯罪事實㈡部分，有上述刑之加重及二種刑之減
    輕，應依刑法第71條第1項、第2項、第70條之規定先加重再
    遞予減輕其刑。被告甲○○就犯罪事實部分，有上述刑之加
    重及刑之減輕，應依刑法第71條第1項之規定先加重後減輕
    之。被告丙○○就犯罪事實㈠、㈡部分，有上述二種刑之減輕
    ，應依刑法第70條之規定遞予減輕其刑。
(六)再刑法第59條之酌量減輕其刑，必於犯罪之情狀，在客觀上
    足以引起一般同情，認為即予宣告法定最低度刑期，猶嫌過
    重者，始有其適用。本院考量毒品對社會秩序及國民健康危
    害甚鉅，被告丙○○係智識健全之成年人，對政府嚴格查緝販
    賣毒品之行為，自無不知之理，竟仍為本案之2次販賣第三
    、四級毒品等犯行，嚴重影響社會治安，且毒品危害防制條
    例第4條第3項販賣第三級毒品罪之法定本刑為「7年以上有
    期徒刑」，被告丙○○於本案上開犯行經適用上開規定分別遞
    予減輕其刑後，就犯罪事實㈠及㈡部分犯行，最低得量處有
    期徒刑1年2月、1年9月。本院就其各次販賣毒品(既、未遂)
    等犯行，考量案件具體情形，縱量處最低刑度，依一般國民
    社會感情，仍難認有何情輕法重或情堪憫恕之情形。從而，
    本院認被告丙○○所犯之上開販賣毒品(既、未遂)等犯行，依
    一般國民社會感情，對照其可判處之刑度，並無情輕法重而
    有顯可憫恕之處，均無適用刑法第59條規定酌量減輕其刑之
    餘地。辯護人請求本院依上開規定予以酌減其刑，為本院所
    不採。
七、原審經審判結果，就被告甲○○部分、被告丙○○犯罪事      
實㈡部分，以其2人該部分之犯罪均事證明確，分別適用
　　修正前毒品危害防制條例第4條第3項、第4項、第6項、第17
    條第2項，藥事法第83條第1項，刑法第11條、第2條第1項前
    段、第28條、第55條、第25條第2項、第47條第1項等規定，
    審酌被告甲○○、丙○○無視政府制定毒品危害防制條例杜絕毒
    品犯罪之禁令，竟共同販賣摻有第三級、第四級毒品之毒咖
    啡包，被告甲○○並轉讓偽藥給丙○○施用，其等行為足以戕害
    國民身心健康，助長濫用毒品風氣，危害社會治安，殊值非
    難；惟念及被告甲○○、丙○○犯後均坦承犯行，態度尚可；兼
    衡被告2人販賣之對象、次數、數量及賺取金額，被告甲○○
    轉讓偽藥之對象、次數、數量等情狀；暨被告甲○○、丙○○於
    原審自陳之智識程度、工作、婚姻及家庭經濟狀況（見原審
    卷第341頁）等一切情狀，分別量處如附表二編號2、3主文
    欄所示之刑。並就附表二編號2部分之沒收，適用毒品危害
    防制條例第19條第1項、刑法第38條第1項等規定，以：⑴扣
    案如附表一編號1、2所示之毒咖啡包，經送鑑定結果，分別
    檢出第三級毒品、第四級毒品成分，有衛生福利部草屯療養
    院109年6月2日草療鑑字第1090600006號鑑驗書、內政部警
    政署刑事警察局109年9月4日刑鑑字第1090064242號鑑定書
    各1份在卷可稽，均屬違禁物。而上開毒咖啡包，均係於被
    告甲○○、丙○○犯罪事實㈡之犯行遭查扣，被告甲○○於原審亦
    供稱係該次販賣毒品未遂犯行之毒品等語（見原審卷第65頁
    ），不問屬於犯罪行為人與否，均應依刑法第38條第1項之
    規定，於其2人上開所為犯行項下，均予宣告沒收。而包裝
    袋與其上殘留之毒品，難以分析剝離，亦應整體視為違禁物
    ，併依上開規定宣告沒收。本件送鑑耗損之毒品，既已滅失
    ，自無再宣告沒收之必要。⑵扣案如附表一編號4、5之行動
    電話，分別係被告甲○○、丙○○供本案販賣毒品所用之聯絡工
    具，業據被告甲○○、丙○○於原審分別供承在卷（見原審卷第
    65頁、第332至333頁），自應適用毒品危害防制條例第19條
    第1項規定，不問屬於犯罪行為人與否，於被告甲○○、丙○○
    所犯附表二編號2所示罪刑項下，均予宣告沒收。⑶至其餘扣
    案如附表一編號3所示經扣除被告丙○○犯罪所得之現金，扣
    案如附表一編號6所示之物，雖分別為被告丙○○、甲○○所有
    ，然依卷內現存資料，均無證據顯示與被告2人本案之犯行
    有關，爰不予宣告沒收。另被告甲○○、丙○○於犯罪事實㈡部
    分之犯行，既係販賣第三級毒品未遂，顯然並無犯罪所得，
    亦無事證證明被告2人已實際取得任何報酬，自無宣告沒收
    或追徵其價額之問題。再以被告甲○○所犯之轉讓偽藥罪，因
    其法定刑為7年以下有期徒刑，得併科5,000萬元以下罰金，
    並非「最重本刑為5 年以下有期徒刑以下之刑之罪」，並不
    合於刑法第41條第1項得易科罰金之要件，惟因該部分之宣
    告刑為有期徒刑4月，依刑法第41條第3項規定，得以提供社
    會勞動6小時折算徒刑1日，易服社會勞動。至可否易服社會
    勞動，要屬執行事項，當俟本案確定後，另由執行檢察官依
    相關規定審酌之，非屬法院裁判之範圍。核原審此部分之認
    事用法並無違誤，量刑亦確依刑法第57條之規定詳予審酌各
    項量刑因素，而無偏重不當情事，沒收部分之說明，亦於法
    有據。被告丙○○就犯罪事實㈡部分提起上訴，以其該部分應
    得適用毒品危害防制條例第17條第1項之規定減輕其刑、其
    有情輕法重應依刑法第59條規定酌減其刑等語；被告甲○○提
    起上訴，則以其販賣毒品未遂部分係遭陷害教唆，不應成立
    犯罪，其轉讓偽藥部分應僅幫助施用毒品等情。而均指摘原
    審此部分之判決不當，然被告丙○○就犯罪事實㈡部分，均無
    適用毒品危害防制條例第17條第1項、刑法第59條規定減刑
    之餘地，業經本院認定如前；又被告甲○○於原審供稱：我前
    一天即5月31日就有去找丙○○，有提到我缺錢用，有問她有
    沒有人要買毒咖啡包等語（見原審卷第320頁），足見被告
    甲○○原已有販賣毒品之犯意，而非遭員警「陷害教唆」；另
    被告丙○○於檢察官偵查時證稱：我施用的毒品是甲○○提供，
    直接放桌上，甲○○說我可以用等語（見偵字第17112號卷第2
    90頁），被告甲○○顯非於丙○○起意施用毒品時，始行提供毒
    品而幫助丙○○施用。是被告丙○○、甲○○上開所指，均無可採
    ，其2人此部分之上訴均無理由，應予駁回。
八、原審就被告丙○○犯罪事實㈠部分，以其此部分之犯罪事證明
    確，予以論罪科刑，固非無見，然查：被告丙○○就此部分，
    確有供出毒品來源，且因而查獲正犯甲○○之情形，原審未及
    審酌，而未依毒品危害防制條例第17條第1項之規定減輕其
    刑，自有未當。被告丙○○就此部分提起上訴，主張其有刑法
    第59條規定酌減其刑之適用部分，固無可採，然其主張有供
    出毒品來源而得以減刑部分，則有理由，是原判決此部分既
    有上開可議之處，自屬無可維持，應由本院將原判決關於被
    告丙○○如附表二編號1所示部分之刑暨執行刑，均予撤銷(刑
    事訴訟法第348條第3項規定：上訴得明示僅就判決之刑、沒
    收或保安處分一部為之，被告丙○○提起
　　上訴，於刑事上訴理由狀僅具體指摘原判決就有無適用刑法
    第17條第1項規定部分，有認事用法之違誤，所量處之刑度
    失當，且原審量刑未符罪刑相當原則，有情輕法重、量刑過
    重等詞，並未指摘原判決關於沒收部分之認定有何不當之處
　　〈見本院卷第11至17頁〉，是本院之審判範圍僅限於量刑，而
    不及於關於被告犯罪事實及沒收部分之認定)。爰審酌被告
    丙○○明知經行政院公告列管之第三、四級毒品，具有成癮性
    ，服用後會產生依賴性、耐藥性，且戒癮不易，嚴重影響他
    人之身心健康，竟無視國家杜絕毒品犯罪之禁令，販賣含有
    第三、四級毒品之毒咖啡包以牟利，危害社會治安助長毒品
    氾濫，嚴重影響社會治安，並使購買毒品者沈迷於毒癮而無
    法自拔，直接戕害國民身心健康，所為實值非難；惟念及被
    告犯後能坦承犯行，犯後態度尚可，並考量被告所販賣毒品
    之次數、數量、交易金額、犯罪動機、情節等情；兼衡被告
    於原審及本院自陳之智識程度、家庭經濟狀況(見原審卷第3
    41頁、本院卷第299至300頁)等一切情狀，量處如主文第2項
    所示之刑。
九、被告丙○○上訴駁回與撤銷改判部分所處之刑，本院審酌被告
    丙○○行為之次數共2次，犯罪類型均係侵害社會法益，對於
    危害法益之加重效應，以被告丙○○之年齡，若定以過重之應
    執行刑，其效用可能隨著長期刑之執行，等比例地大幅下跌
    ，效用甚低，對被告丙○○教化效果不佳，亦加重國家財政無
    益負擔，有害被告丙○○日後回歸社會等情狀，定其應執行之
    刑如主文第4項所示。又本院對被告丙○○所宣告之應執行刑
    已逾有期徒刑2年，顯不符合刑法第74條所定之要件，辯護
    人為被告丙○○請求為緩刑宣告乙節，本院無從憑採。
據上論斷，應依刑事訴訟法第368條、第369條第1項前段、第364
條、第299條第1項前段，毒品危害防制條例第4條第3項、第4項
、第17條第1 項、第2 項，刑法第11條、第2條第1項前段、第55
條前段、第51條第5 款，判決如主文。
本案經檢察官王宜璇提起公訴，檢察官乙○○到庭執行職務。
中　　華　　民　　國　　111 　年　　8 　　月　　16　　日
            刑事第四庭     審判長法　官   蔡  名  曜
                                 法　官   黃  玉  琪
                                 法　官   林  宜  民
以上正本證明與原本無異。
如不服本判決應於收受送達後20日內向本院提出上訴書狀，其未
敘述上訴理由者，並得於提起上訴後20日內向本院補提理由書（
均須按他造當事人之人數附繕本）「切勿逕送上級法院」。因疫
情而遲誤不變期間，得向法院聲請回復原狀。
                                 書記官   謝  安  青
　　　　　　　　　　　　　　　　 
中　　華　　民　　國　　111 　年　　8 　　月　　16　　日

附錄本案論罪科刑法條：
修正前毒品危害防制條例第4條
製造、運輸、販賣第一級毒品者，處死刑或無期徒刑；處無期徒
刑者，得併科新臺幣2千萬元以下罰金。
製造、運輸、販賣第二級毒品者，處無期徒刑或7年以上有期徒
刑，得併科新臺幣1千萬元以下罰金。
製造、運輸、販賣第三級毒品者，處7年以上有期徒刑，得併科
新臺幣7百萬元以下罰金。
製造、運輸、販賣第四級毒品者，處5年以上12年以下有期徒刑
，得併科新臺幣3百萬元以下罰金。
製造、運輸、販賣專供製造或施用毒品之器具者，處1年以上7 
年以下有期徒刑，得併科新臺幣1百萬元以下罰金。
前五項之未遂犯罰之。

藥事法第83條
明知為偽藥或禁藥，而販賣、供應、調劑、運送、寄藏、牙保、
轉讓或意圖販賣而陳列者，處7年以下有期徒刑，得併科新臺幣5
千萬元以下罰金。
犯前項之罪，因而致人於死者，處7年以上有期徒刑，得併科新
臺幣1億元以下罰金；致重傷者，處3年以上12年以下有期徒刑，
得併科新臺幣7千5百萬元以下罰金。
因過失犯第1項之罪者，處2年以下有期徒刑、拘役或科新臺幣5
百萬元以下罰金。
第1項之未遂犯罰之。

附表一：
編號 物品名稱及數量 備  註 1 外包裝「Aape」毒咖啡包51包（含包裝袋51個，驗前總毛重376.97公克，驗前總淨重333.62公克，因鑑驗取樣2.13公克，驗餘總淨重331.49公克） 檢出第三級毒品4-甲基甲基卡西酮，微量第三級毒品甲基-N,N-二甲基卡西酮、芬納西泮成分。其中第三級毒品4-甲基甲基卡西酮之驗前總純質淨重約10.00公克。  2 外包裝「VERSACE」之毒咖啡包2包（含包裝袋2個，驗前總毛重12.77公克，驗前總淨重10.45公克，因鑑驗取樣1.16公克，驗餘總淨重9.29公克） 檢出第三級毒品3,4-亞甲基雙氧苯基乙基胺戊酮、甲苯基甲胺戊酮，微量第三級毒品硝甲西泮，第四級毒品氯二甲基卡西酮成分。其中第三級毒品甲苯基甲胺戊酮之驗前總純質淨重約0.10公克；第三級毒品3,4-亞甲基雙氧苯基乙基胺戊酮之驗前總純質淨重約0.20公克。 3 現金2,500元 持有人丙○○ 4 IPHONE X行動電話1支（含不詳門號SIM卡1張） 持有人丙○○ 5 IPHONE 6S行動電話1支（含不詳門號SIM卡1張） 持有人甲○○ 6 IPHONE 7PLUS行動電話（含不詳門號SIM卡1張） 持有人甲○○ 

附表二：
編號 犯罪事實 原判決主文欄 1 犯罪事實㈠ 丙○○販賣第三級毒品，處有期徒刑參年陸月(經本院撤銷)。扣案之犯罪所得新臺幣肆拾元、IPHONE X行動電話壹支（含不詳門號SIM卡壹張），均沒收。 2 犯罪事實㈡ 甲○○共同販賣第三級毒品未遂，累犯，處有期徒刑貳年。扣案如附表一編號1、2所示之物、IPHONE 6S行動電話壹支（含不詳門號SIM卡壹張），均沒收。   丙○○共同販賣第三級毒品未遂，處有期徒刑壹年拾月。扣案如附表一編號1、2所示之物、IPHONE X行動電話壹支（含不詳門號SIM卡壹張），均沒收。 3 犯罪事實 甲○○犯藥事法第八十三條第一項之轉讓偽藥罪，累犯，處有期徒刑肆月。